臺灣臺北地方法院刑事判決　　　　　　　99年度易字第3357號
公　訴　人　臺灣臺北地方法院檢察署檢察官
被　　　告　劉春秀
上列被告因傷害案件，經檢察官聲請以簡易判決處刑（99年度偵
字第16522 號），本院認不宜逕以簡易判決處刑，改依通常程序
審理，判決如下：
    主  文
劉春秀傷害人之身體，處拘役貳拾日，如易科罰金，以新臺幣壹
仟元折算壹日。
    犯 罪 事 實
一、劉春秀與楊偉良同為臺北市○○區○○街2 段80號西門來來
    大廈（下稱西門來來大廈）住戶。民國98年11月3 日10時至
    10時30分許，在西門來來大廈1 樓大廳內，劉春秀因張貼及
    撕除公告事宜，與楊偉良發生爭執及拉扯，劉春秀可預見其
    手指甲較長，拉扯之際可能刮傷他人，竟不違背其本意，基
    於傷害之不確定故意，以右手抓住楊偉良之右手並往下拉扯
    ，致其手指甲刮傷楊偉良之右前臂，而使楊偉良受有右手前
    臂表淺性擦傷3處（各約長9公分、4公分、2 ×1公分）之傷
    害。
二、案經楊偉良訴由臺北市政府警察局萬華分局報請臺灣臺北地
    方法院檢察署檢察官偵查後聲請以簡易判決處刑，本院認不
    宜逕以簡易判決處刑，改依通常程序審理。
    理  由
一、證據能力部分：
(一)按被告以外之人於審判外之言詞或書面陳述，除法律有規定
    者外，不得作為證據。被告以外之人於偵查中向檢察官所為
    之陳述，除顯有不可信之情況者外，得為證據。刑事訴訟法
    第159 條第1項、第159條之1第2項分別定有明文。復按刑事
    訴訟法第158條之3規定：「證人、鑑定人依法應具結而未具
    結者，其證言或鑑定意見，不得作為證據。」所謂「依法應
    具結而未具結者」，係指檢察官或法官依刑事訴訟法第175
    條之規定，以證人身分傳喚被告以外之人到庭作證，或雖非
    以證人身分傳喚到庭，而於訊問調查過程中，轉換為證人身
    分為調查時，此時該供述之身分為證人，則檢察官、法官自
    應依本法第186 條有關具結之規定，命證人供前或供後具結
    ，其陳述始符合第158條之3之規定，而有證據能力；若非以
    證人身分傳喚，其身分既非證人，即與「依法應具結」之要
    件不合，縱未命其具結，純屬檢察官或法官調查證據職權之
    適法行使，當無違法可言；前揭不論係本案或他案在檢察官
    或法官面前作成未經具結之陳述筆錄，係屬被告以外之人於
    偵查中向檢察官或法官所為之陳述，本質上屬於傳聞證據，
    基於保障被告在憲法上之基本訴訟權，除該被告以外之人死
    亡、身心障礙致記憶喪失或無法陳述、滯留國外或所在不明
    而無法傳喚或傳喚不到、或到庭後拒絕陳述等情形外，如已
    經法院傳喚到庭具結而為陳述，並經被告之反對詰問，前揭
    在檢察官面前未經具結之陳述筆錄，除顯有不可信之情況者
    外，得為證據（最高法院98年度台上字第7653號判決意旨參
    照）。查本件偵查中告訴人楊偉良於99年7 月27日所為陳述
    ，雖未經具結，惟係經檢察官以告訴人身分傳喚其到庭後，
    在檢察官前所為，有該次庭訊之報到單、訊問筆錄在卷足稽
    （見偵卷第17至19頁），被告既未證明上開告訴人楊偉良於
    偵查中所為陳述有何顯不可信之情形，復經本院傳喚告訴人
    楊偉良以證人身分到庭行交互詰問，即已保障被告對質詰問
    之權利，依前揭說明，應認上開告訴人楊偉良於偵查中所為
    陳述有證據能力。至告訴人楊偉良於99年5月1日警詢時所為
    陳述，係被告以外之人於審判外之陳述，復無例外得為證據
    之情況，應認無證據能力，併予敘明。
(二)被告以外之人於審判外之陳述，雖不符刑事訴訟法第159 條
    之1至第159條之4 之規定，而經當事人於審判程序同意作為
    證據，法院審酌該言詞陳述或書面陳述作成時之情況，認為
    適當者，亦得為證據。當事人、代理人或辯護人於法院調查
    證據時，知有第159條第1項不得為證據之情形，而未於言詞
    辯論終結前聲明異議者，視為有前項之同意，刑事訴訟法第
    159條之5定有明文。查本件被告於言詞辯論終結前，對於下
    述本院採為認定犯罪事實依據之其餘各項供述證據，均未就
    證據能力聲明異議，復經本院於審理時逐一提示予被告及公
    訴人表示意見，本院審酌該等供述證據之取得過程並無瑕疵
    ，與本案待證事實間復具有相當之關聯性，以之為本案證據
    並無不當，自得採為本件認定犯罪事實之基礎。
二、訊據被告固不爭執曾於98年11月3 日10時至10時30分許，在
    西門來來大廈1 樓大廳內，因張貼及撕除公告事宜，與告訴
    人楊偉良發生爭執，惟矢口否認有何傷害犯行，辯稱：案發
    當天是告訴人楊偉良要撕除西門來來大廈張貼的公告即98年
    10月31日開會紀錄，伊以右手壓著該公告，要告訴人楊偉良
    不要撕，然後用手撥告訴人楊偉良，伊並無傷害之犯意，且
    告訴人楊偉良係搭電梯上樓，過10分鐘再與其妻搭電梯下樓
    後，才表示有受傷，告訴人楊偉良所受傷害應非伊所造成云
    云。惟查：
(一)告訴人楊偉良於偵查中陳稱：98年11月3 日伊從外面返回家
    ，在3樓電梯遇到主委黃碧美，看到她在張貼文宣，就從9樓
    逐層貼下來，到1 樓時遇到管理員陳國隆及被告，被告大聲
    說不准張貼，伊與被告發生爭執，被告用手抓住伊的手，指
    甲就撕扯下來等語（見偵卷第18頁）；於本院審理中證稱：
    98年11月3 日10時許，伊與蕭文凱從外地返回西門來來大廈
    ，坐電梯回到4樓之前，遇到3樓的主委黃碧美向伊表示張貼
    的公告遭不明人士撕毀，想重新張貼，伊與蕭文凱就受託逐
    層張貼公告，張貼到1樓時，遇到被告、管理員陳國隆及9樓
    住戶，伊準備要張貼公告時，被告對伊說不准張貼，並用手
    抓住伊的右手，指甲刺入伊皮膚，伊對被告說「請放手，你
    這樣的行為已經侵犯到我」，被告仍撕扯下去等語（見本院
    易字卷第36至39頁）。是告訴人楊偉良就其案發當日與被告
    發生爭執，被告以指甲傷及其右手臂一節，指訴情節前後一
    致，並無瑕疵可指，堪認其陳述內容應係出於自身經歷、依
    其記憶所為，而非憑空杜撰。此外，證人蕭文凱亦於本院審
    理中證稱：伊有目擊98年11月3日10時在西門來來大廈1樓大
    廳被告與告訴人楊偉良發生爭執之經過情形，當時雙方都在
    撕公告，伊站在旁邊電梯裡面、告訴人楊偉良旁邊，看到被
    告抓傷告訴人楊偉良的手，也有看到告訴人楊偉良的傷勢，
    是抓傷等語（見本院易字卷第40至42頁）；堪以佐證告訴人
    楊偉良前揭證述應屬實在。至證人蕭文凱雖稱其案發當時係
    位於電梯內，惟依被告及告訴人楊偉良所述，渠等案發當日
    發生爭執之地點係在西門來來大樓1 樓大廳兩部電梯中間之
    牆壁前，亦即在電梯口旁（見本院簡字卷第13頁、易字卷第
    37頁背面），是渠等發生爭執之地點，與證人蕭文凱所在之
    電梯距離應非遠，被告復供稱當時電梯尚有住戶出出入入（
    見本院易字卷第44頁背面），電梯顯非處於關閉狀態，是證
    人蕭文凱證稱其當時所在位置可看到被告與告訴人發生爭執
    之經過，尚與常情無違。
(二)又依告訴人楊偉良之證述，案發當時伊係準備要張貼公告，
    以左手拿張貼的文件，面對兩個電梯中間的牆壁，被告站在
    伊右邊，以右手抓住伊的右手，並用指甲刺入伊皮膚往下撕
    扯（見本院卷第37頁背面）；其所述案發當時站立地點、與
    被告之相對位置，核與證人即西門來來大廈9 樓住戶莊雪美
    證稱：西門來來大廈1 樓大廳電梯旁是大理石牆壁，用來貼
    公告的，在旁邊是另一台電梯，98年11月3 日被告與告訴人
    楊偉良發生爭執時，伊係靠在管理員櫃臺觀看前方，楊偉良
    是面向貼公告的大理石牆壁，從伊角度看過去，告訴人楊偉
    良在左，被告在右（見本院易字卷第42頁背面）相符。而告
    訴人楊偉良係於98年11月3 日11時20分即前往臺北市立聯合
    醫院中興院區就診，自述早上遭人抓傷右前臂，經診斷受有
    右手前臂表淺性擦傷3處（各約長9公分、4公分、2 ×1公分
    ）之傷害，復有臺北市立聯合醫院99年12月28日北市醫興字
    第09933934400 號函檢附之告訴人楊偉良就醫病歷及98年11
    月3 日診斷證明書在卷足稽（見偵卷第11頁、本院易字卷第
    22至29頁），觀諸前開診斷證明書及病歷所載傷勢，與告訴
    人楊偉良證稱被告以右手指甲抓傷其右手臂之部位、情節相
    當，益徵告訴人楊偉良上開證述顯非憑空杜撰，堪以採信。
(三)被告雖於本院審理中辯稱案發當時伊手指甲都是短的，告訴
    人楊偉良之傷勢並非伊所造成云云。然查，被告曾於警詢中
    自承：因為伊是大樓主委，98年11月3 日10時30分左右，伊
    在大樓1 樓電梯口看到告訴人楊偉良在撕毀大樓的開會紀錄
    公告，便上前阻止，以右手按著公告，並說不要撕，但告訴
    人楊偉良執意要撕，伊就用手將告訴人楊偉良的手撥開，因
    為女人的手都會留指甲，因此不慎將楊偉良的手抓傷（見偵
    卷第3 頁）；嗣並於偵查中供稱：在警詢中確實有說「女人
    的手指都有留指甲，所以不慎將楊偉良的手抓傷」，伊當時
    指甲留很長，有塗指甲油（見偵卷第18頁背面）；復於本院
    訊問時供稱：「我有可能在撥他（指告訴人楊偉良）手的時
    候，不小心弄傷他的手。」（見本院簡字卷第18頁背面）。
    是被告於本院審理中辯稱伊當時指甲很短、不可能抓傷告訴
    人楊偉良云云，顯與其先前所為供述不符，難以採信。又案
    發當日至現場處理之臺北市政府警察局萬華分局武昌街派出
    所警員謝君強於本院審理中證稱：當天楊偉良有提到他的手
    受傷，他去撕會議紀錄時，被告制止他，所以楊偉良的手受
    傷（見本院易字卷第75至76頁）；而警方當日係於10時45分
    接獲電話報案，指稱臺北市○○區○○街2段80號1樓有人打
    架，而派員前往現場處理，亦有臺北市政府警察局萬華分局
    100年1 月21日北市警萬分刑字第10030255000號函附受理各
    類案件紀錄表及員警工作紀錄簿在卷足稽（見本院易字卷第
    64至66頁）；堪認告訴人楊偉良係於案發後，旋即向到場處
    理之警員謝君強等人表示其手部受傷，前後時間密接，告訴
    人楊偉良應無自行製造傷痕而誣指被告傷害之可能。被告雖
    又辯稱其並無傷害之犯意云云；惟刑法上之故意，可分為直
    接故意與不確定故意（間接故意），所謂不確定故意，係指
    行為人對於構成犯罪之事實，預見其發生而其發生並不違背
    其本意者，刑法第13條第2 項定有明文；依告訴人楊偉良前
    揭證述，案發當時被告係先用手抓住伊的右手，伊要求被告
    放手，被告仍以指甲刺入伊皮膚並往下扯（見本院易字卷第
    38至39頁）；參以被告自承案發當時其手部指甲較長（見偵
    卷第18頁背面），當可預見拉扯之際，指甲可能抓傷他人，
    竟仍以右手抓住告訴人楊偉良之右手，並往下拉扯，其有傷
    害之不確定故意甚明。
(四)至證人莊雪美雖於本院審理中證稱：案發當時伊只看到告訴
    人楊偉良要將公告撕下來，被告用身體跟手護著公告，他們
    沒有扭打也沒有吵架，後來告訴人楊偉良上樓，警察來了後
    ，告訴人楊偉良與他太太等人下樓，才表示受傷、要去驗傷
    ，伊並未看到告訴人楊偉良有傷等語（見本院易字卷第42至
    44頁）；惟證人莊雪美證稱當天係伊請女兒打電話報案（見
    本院易字卷第43頁），而警方係接獲通報指稱臺北市○○區
    ○○街2段80號1樓有人打架，始派員前往現場處理，亦有上
    開受理各類案件紀錄表、員警工作紀錄簿在卷足稽（見本院
    易字卷第65、66頁），若如證人莊雪美所述，當日現場並未
    發生任何爭吵糾紛，證人莊雪美何需請其女兒報案，甚且指
    稱有人打架，是其此部分之證述是否可採，已非無疑。且證
    人莊雪美亦證稱當天被告護著公告時，手有去撥推，不知道
    在撥什麼東西，伊當時站在被告與告訴人楊偉良後面，手部
    的動作看得不是很清楚（見本院易字卷第43頁背面至44頁）
    ；證人莊雪美當日所在位置既無法清楚看見被告與告訴人楊
    偉良手部之動作，其所為前揭證述，即難以據為有利於被告
    之認定。
(五)承前各節勾稽以觀，被告確有於上開時、地，基於傷害之不
    確定故意，以指甲刮傷告訴人楊偉良右手前臂之事實，其前
    開所辯無非臨訟卸責之詞，均無足採，本件事證明確，被告
    犯行堪以認定，應依法論科。
三、核被告所為，係犯刑法第277條第1項之傷害罪。爰審酌被告
    為專科畢業之智識程度，自述從事地政士工作，獨自生活之
    狀況，以及其與告訴人楊偉良均為西門來來大廈住戶，因張
    貼及撕除公告事宜與告訴人楊偉良發生爭執，拉扯之際以指
    甲刮傷告訴人楊偉良右手前臂之犯罪手段、犯罪動機，犯後
    否認犯行、迄未獲告訴人楊偉良原諒之犯後態度，並審酌告
    訴人所受傷害非重，以及被告之素行、犯罪目的等一切情狀
    ，量處如主文所示之刑，並諭知易科罰金之折算標準，以資
    儆懲。
據上論斷，應依刑事訴訟法第452條、第284條之1、第299條第1
項前段，刑法第277條第1項、第41條第1項前段，刑法施行法第1
條之1第1項、第2項前段，判決如主文。
本案經檢察官王巧玲到庭執行職務。
中    華    民    國    100    年    3    月    4     日
                  刑事第十六庭  法  官  陳蒨儀
上正本證明與原本無異。
如不服本判決應於收受送達後10日內向本院提出上訴書狀，並應
敘述具體理由；其未敘述上訴理由者，應於上訴期間屆滿後20日
內向本院補提理由書（均須按他造當事人之人數附繕本）「切勿
逕送上級法院」。告訴人或被害人如對於本判決不服者，應具備
理由請求檢察官上訴，其上訴期間之計算係以檢察官收受判決正
本之日期為準。
                                書記官  呂慧娟
中    華    民    國   100    年    3     月    4     日
附錄本判決論罪法條：
中華民國刑法第277條第1項
傷害人之身體或健康者，處3年以下有期徒刑、拘役或1千元以下
罰金。